【裁判字號】    94,訴,1277
【裁判日期】    950113
【裁判案由】    清償借款
【裁判全文】
臺灣臺南地方法院民事判決              94年度訴字第1277號
原      告  台灣中小企業銀行股份有限公司
法定代理人  丙○○
訴訟代理人  甲○○
            丁○○
被      告  戊○○
            庚○○
          原名潘淑芬）  號8.
            辛○○○
兼上一人
訴訟代理人  己○○
上列當事人間請求給付借款事件，經本院於民國94年12月30日言
詞辯論終結，判決如下：
    主  文
被告應連帶給付原告新台幣貳佰零壹萬壹仟佰肆拾貳元，及自
民國九十年十一月七日起至清償日止，按年利率百分之九點八三
三計算之利息，並自民國九十年十二月八日起至清償日止，逾期
在六個月以內者，按上開利率百分之十，逾期超過六個月者，按
上開利率百分之二十計算之違約金。
訴訟費用由被告連帶負擔。
    事實及理由
甲、程序方面：
一、按當事人得以合意定第一審管轄法院，民事訴訟法第24條第
    1項前段定有明文，本件兩造就系爭借款債務而涉訟，借款
    人及連帶保證人合意以本院為第一審管轄法院，有原告所提
    出之授信約定書一份附卷可稽（參照上開授信約定書第12條
    約定），揆之首開說明，雖被告住所地係在臺北縣市，本院
    就本件訴訟仍有管轄權，先予敘明。
二、本件被告均受合法通知，被告戊○○未於言詞辯論期日到場
    ，被告辛○○○、己○○、潘淑禎未於最後言詞辯論期日到
    場，核均無民事訴訟法第386條所列各款情形，爰依原告聲
    請，由其一造辯論而為判決。
乙、實體方面：
一、本件原告起訴主張：
（一）被告戊○○於民國83年5月7日邀同被告之被繼承人潘志成
      為連帶保證人，向原告借款新臺幣（下同）2,470,000元
      ，約定借款期間自83年5月7日起至103年5月7日止，利息
      按年息百分之9點975計付，嗣後按原告「基本放款利率加
      年息百分之1點44」機動計算，並隨基本放款利率調整，
      而按月平均攤還本息；逾期未清償，除仍按上開利率計息
      外，逾期在六個月以內者，依約定利率百分之10，逾期超
      過六個月部分，依約定利率百分之20計付違約金；又逾期
      償還本息時，被告即喪失期限利益，應一次全部清償，並
      給付原告約定之利息、違約金。
（二）本件借款貸放後，借款人僅依約繳款至90年11月6日之本
      息，自90年12月7日起即未按期繳款，尚積欠本金2,011,
      342元，及自90年11月7日起之利息、違約金，依約已視為
      全部到期，應一次清償，因連帶保證人潘志成已於89年4
      月8日死亡，被告為其法定繼承人，且均無向鈞院聲明拋
      棄繼承權或限定繼承，依法自應繼承其上開債務，爰依消
      費借貸契約、連帶保證契約、繼承之法律關係，訴請被告
      連帶給付等語。並聲明：被告應連帶給付原告2,011,342
      元，及自90年11月7日起至清償日止，按年息百分之9點83
      3計算之利息，暨自90年12月8日起至清償日止，其逾期在
      6個月以內者，按上開利率百分之10，逾期超過6個月者，
      按上開利率百分之20計付之違約金。
二、被告戊○○未於言詞辯論期日到場，亦未提出書狀作何聲明
    或陳述；被告辛○○○、己○○、潘淑禎則抗辯：
（一）被告之被繼承人潘志成並非借款人戊○○之連帶保證人：
      潘志成早年因保證友人之借款而受連累，曾發誓不再為人
      保證，因此潘志成絕非原告所述之連帶保證人。原告所提
      出之借據上之簽名字跡及印文是否為潘志成所有，被告無
      法確定。
（二）原告應先就借款人戊○○所提供之擔保物不動產拍賣求償
      ，不應向毫無連帶給付責任之被告辛○○○、己○○及潘
      淑禎請求。
（三）並聲明：原告之訴駁回。
三、兩造不爭執之事實：
（一）本件被告等人為被繼承人潘志成之繼承人，並未向法院聲
      明拋棄繼承或限定繼承，有原告提出之繼承系統表、戶籍
      謄本、台灣士林地方法院家事庭函在卷可參。
（二）本件借款，借款人即被告戊○○僅依約繳納至90年11月7
      日，尚有本金2,011,342元，及自90年11月7日起之利息、
      違約金未受清償，亦有原告提出之借據、轉帳收入及放款
      撥款傳票、放款利率查詢單、授信客戶異動資料等件在卷
      可憑。
四、本件兩造所爭執者，在於（一）被告之被繼承人潘志成是否
    擔任本件借款之連帶保證人？（二）原告是否應先就借款人
    所提供之擔保物求償後，始得向連帶保證人請求？茲就本院
    判斷意見陳述如下：
（一）原告主張被告之被繼承人潘志成有擔任借款人戊○○之連
      帶保證人等情，業據提出借據一紙為證，被告就借據上潘
      志成簽名及印文之真正雖辯稱不知情，惟上開簽名及印文
      之真正已經證人即負責對保之乙○○到庭證稱：「對保都
      是由本人拿身分證正本親簽，對保有時候是客戶到銀行來
      對保，有時候是我去預售屋現場對保，本件借款人及連帶
      保證人有親自到銀行，我有請借款人還有連帶保證人提出
      身分證正本，我核對無誤後請借款人及連帶保證人簽名及
      填寫住址之後蓋章，我們的作業程序一定要請本人親自簽
      名，本件應該是由本人親自簽名蓋章。」等語明確，被告
      對證人上開證詞之真正亦表示無意見，足認被繼承人潘志
      成確實有為被告戊○○擔任本件借款之連帶保證人，被告
      抗辯其被繼承人潘志成未擔任連帶保證人等語，自無可採
      。
（二）至被告抗辯應先就借款人所提供之擔保物拍賣求償部分：
      按「又上訴人既係連帶保證人，應與主債務人負同一清償
      責任，而被上訴人對於主債務人就實行擔保物權受清償，
      或起訴請求保證人清償，既得擇一行使，則對於與債務人
      負同一清償責任之上訴人，自亦得擇一請求。」，最高法
      院著有69年台上字第1924號判例可資參照。又經本院認定
      係被告被繼承人潘志成所簽具之系爭借款借據授信約定書
      第11條亦載明：「立約人所保證之債務，如主債務人未依
      約履行，立約人當即負責，立即如數付清並同意左列事項
      ：(一)貴庫毋須先就擔保物受償得逕向立約人求償。」（
      參照卷附授信約定書），是依上開判例意旨及系爭借款之
      書面約定，原告未就被告戊○○就系爭借款所提供之擔保
      物拍賣受償前，逕行依據連帶保證契約及繼承之法律關係
      ，起訴請求被告等連帶保證人或連帶保證人清償借款本息
      及違約金，於法並無不合，被告辛○○○、己○○、潘淑
      禎抗辯原告應先就擔保品拍賣求償後始得訴請被告等人給
      付云云，要屬無據。
五、綜上所述，被告之被繼承人潘志成為系爭借款之連帶保證人
    ，而潘志成於89年4月8日死亡，被告為潘志成之繼承人，依
    民法第1148條、1153條第1項規定，自繼承開始時，承受被
    繼承人潘志成對於原告所負之連帶保證債務，並負連帶清償
    責任。從而，原告依消費借貸契約、連帶保證契約及繼承之
    法律關係，請求被告應連帶給付原告2,011,342元，及自90
    年11月7日起至清償日止，按年息百分之9點833計算之利息
    ，暨自90年12月8日起至清償日止，其逾期在6個月以內者，
    按上開利率百分之10，逾期超過6個月者，按上開利率百分
    之20計付之違約金，為有理由，應予准許。
六、據上論結，本件原告之訴為有理由，依民事訴訟法第385 條
    第1項前段、第85條第2項，判決如主文。
中    華    民    國    95    年     1    月    13    日
                  民事第四庭    法  官  童來好
以上正本係照原本作成
如對本判決上訴，須於判決送達後20日內向本院提出上訴狀
中    華    民    國    95    年     1    月    13    日
                                書記官  卓春成


司法院資訊處製作；財團法人民間司法改革基金會備份。
